【裁判字號】    95,訴,277
【裁判日期】    950628
【裁判案由】    違反稅捐稽徵法等
【裁判全文】
臺灣高雄地方法院刑事判決               95年度訴字第277號
公  訴  人  臺灣高雄地方法院檢察署檢察官
被      告  甲○○
選任辯護人  莊美玲律師
上列被告因違反稅捐稽徵法等案件，經檢察官提起公訴（94年度
偵字第15154 號），本院判決如下：
    主  文
甲○○共同犯行使業務登載不實文書罪，處有期徒刑月，如易
科罰金，以佰元折算壹日。
    事  實
一、甲○○為「良昇工程有限公司」（下稱良昇公司）負責人，
    鄭香水（未經檢察官起訴）為甲○○之妻，任職於良昇公司
    ，負責記流水帳、填寫工資表、雜務等工作，均為從事業務
    之人。良昇公司於民國90年間，將其所承攬中鼎工程股份有
    限公司中美和台中港建廠工程之相關電焊工程轉包給戊○○
    ，工程款新台幣（下同）196 萬元，另將前述建廠工程之攪
    拌槽預置整地工程轉包給辛○○、庚○○兄弟2 人，工程款
    38萬元，因戊○○、辛○○、庚○○未設立公司行號，無法
    開立領取工程款之發票，甲○○為求報稅方便，與鄭香水均
    明知戊○○所聘請進行上開電焊工程之丙○○、癸○○、乙○○、己○○、寅○○、子○、辰○○、卯○○○、丑○○
    、午○○、巳○○等臨時工及辛○○、庚○○等人均未受僱
    於良昇公司，未向良昇公司領取工資，竟共同基於行使業務
    上登載不實文書之犯意聯絡，於90年或91年間先向戊○○取
    得丙○○、癸○○、乙○○、己○○、寅○○、子○、辰○○、卯○○○、丑○○、午○○、巳○○等人之年籍資料，
    及向辛○○、庚○○取得渠2 人年籍資料，再推由鄭香水在
    良昇公司工資表上記載「丙○○（工資）30萬元、癸○○（
    工資）18萬元、乙○○（工資）18萬元、己○○（工資）10
    萬元、寅○○（工資）18萬元、子○（工資）18萬元、辰○○（工資）18萬元、卯○○○（工資）18萬元、丑○○（工
    資）18萬元、午○○（工資）15萬元、巳○○（工資）15萬
    元、辛○○（工資）19萬元、庚○○（工資）19萬元」等不
    實事項，以此方式將明知為不實之事項登載於渠等業務上作
    成之文書即前開工資表後，復將上開不實工資表交給不知情
    之音妙會計事務所人員，委由該事務所人員依上開工資表填
    製「各類所得扣繳暨免扣繳憑單」（下稱扣繳憑單），在扣
    繳憑單上記載丙○○等13人於90年間分別向良昇公司領得上
    開薪資（工資）之不實事項，以此方式在渠等業務上作成之
    文書即扣繳憑單上登載不實事項，並持向稅捐機關申報稅捐
    ，足以生損害於稅捐機關認定良昇公司工程支出項目之正確
    性及丙○○、癸○○、乙○○、己○○、寅○○、子○、辰
    ○○、卯○○○、丑○○、午○○、巳○○、辛○○、庚○○等人。
二、案經丁○○訴由及法務部調查局南部地區機動工作組移請臺
    灣高雄地方法院檢察署檢察官偵查起訴。
    理  由
一、訊據被告甲○○矢口否認有何行使業務登載不實文書之犯行
    ，辯稱：那些工人確實有領這些錢，戊○○沒有公司，所以
    直接用他找來的師傅當作員工開扣繳憑單，另公司找辛○○
    、庚○○兄弟來作工程，付款給他們2 人，就直接用他們2
    人來報所得稅，沒有業務上登載不實之犯意云云。經查：
  (一)程序方面：
  1.證人己○○、子○、辰○○、午○○、卯○○○、丑○○均
    曾於94年1 月11日檢察官偵查中到庭具結作證，渠等向檢察
    官所為言詞陳述，並無證據證明有何顯不可信之情況，且與
    待證事實有關，依刑事訴訟法第159 條之1 第2 項規定，均
    得為證據。
  2.證人己○○、子○、辰○○、午○○、卯○○○、丑○○、
    寅○○、鄭香水、戊○○、辛○○、庚○○警詢所述，均屬
    被告以外之人於審判外之言詞陳述，而公訴人、被告及辯護
    人就上開言詞陳述，於本院調查證據時知有刑事訴訟法第
    159 條第1 項不得為證據之情形，均未於言詞辯論終結前聲
    明異議，視為同意作為證據，本院審酌該等言詞陳述作成之
    情形均屬正常，並無何違背法定程序或不當之情形，且與待
    證事實有關聯性，認適當作為證據，故上開言詞陳述依刑事
    訴訟法第159 條之5 之規定，均具有證據能力。
  3.卷附財政部高雄市國稅局（下稱高雄市國稅局）良昇公司90
    年度綜合所得稅BAN 給付清單，屬公務員職務上製作之記錄
    文書，且無何顯不可信之情況，依刑事訴訟法第159 條之4
    第1 款得為證據。
  (二)實體方面：
  1.被告於警、偵訊及本院審理時對其為良昇公司負責人，良昇
    公司曾於90年間將上開電焊、攪拌槽預置整地工程分別轉包
    給戊○○、辛○○及庚○○兄弟，工程款分別為196 萬元、
    38萬元，而丙○○、癸○○、乙○○、己○○、寅○○、子
    ○、辰○○、卯○○○、丑○○、午○○、巳○○等人均係
    戊○○招募之工人，丙○○等11人及辛○○、庚○○均非良
    昇公司員工，因戊○○、辛○○、庚○○沒有設立公司行號
    ，無法開立發票，所以才由亦知悉上情之鄭香水（被告之妻
    ，亦在良昇公司任職）將「丙○○（工資）30萬元、癸○○
    （工資）18萬元、乙○○（工資）18萬元、己○○（工資）
    10萬元、寅○○（工資）18萬元、子○（工資）18萬元、辰
    ○○（工資）18萬元、卯○○○（工資）18萬元、丑○○（
    工資）18萬元、午○○（工資）15萬元、巳○○（工資）15
    萬元、辛○○（工資）19萬元、庚○○（工資）19萬元」等
    事項登載在工資表上，並將工資表交給音妙會計事務所人員
    ，以丙○○等13人領取良昇公司上開薪資之名義開立90年度
    扣繳憑單，並持以報稅等事實坦承不諱，核與證人己○○、
    子○、辰○○、午○○、卯○○○、丑○○於警、偵訊時、
    證人寅○○、鄭香水、辛○○於警詢時，及證人戊○○、庚○○於警詢、本院審理時證述之情節相符，並有高雄市國稅
    局良昇公司90年度綜合所得稅BAN 給付清單、工資表各1 份
    附卷可稽，堪認屬實。
  2.被告雖辯稱並無業務登載不實之犯意，惟被告既明知丙○○
    、癸○○、乙○○、己○○、寅○○、子○、辰○○、卯○○○、丑○○、午○○、巳○○、辛○○、庚○○等人並未
    受僱於良昇公司擔任員工，亦未領取良昇公司之薪資（工資
    ），良昇公司係給付戊○○、辛○○、庚○○工程款，戊○○再自行發放工資予丙○○等11人之事實，仍將丙○○等13
    人向良昇公司領取薪資（工資）之不實事項登載於業務上做
    成之文書即工資表、扣繳憑單上並行使之，自有行使業務上
    登載不實文書之犯意無疑。綜上所述，本件事證明確，被告
    犯行已堪認定。
二、本件被告為良昇公司負責人，自屬從事業務之人，而上開工
    資表、扣繳憑單均為其業務上作成之文書。是核被告所為，
    係犯刑法第216 條、第215 條行使業務上登載不實文書罪。
    被告與其妻鄭香水就上揭犯行，有犯意聯絡及行為分擔，均
    為共同正犯。被告利用不知情之音妙會計事務所人員，將上
    開不實事項登載於扣繳憑單上，就該部分犯行為間接正犯。
    被告明知為不實之事項而登載於業務上做成之文書後復持以
    行使，登載之低度行為，已為行使之高度行為所吸收，不另
    論罪。被告先後登載不實事項於工資表、扣繳憑單上並行使
    之，係基於同一犯意，利用同一犯罪機會接續為之，為接續
    犯。檢察官起訴書就被告行使業務上登載不實之文書即扣繳
    憑單部分之犯行，雖未引用刑法第216 條條文，惟於犯罪事
    實欄已載明被告有持該等扣繳憑單申報稅捐之行為，被告該
    部分犯行堪認業經起訴，本院應予審理。被告關於登載上開
    不實事項於工資表上並持以行使之犯行，固未據檢察官起訴
    ，然與前揭被訴登載不實事項於扣繳憑單上並行使部分之犯
    行，有接續犯之事實上一罪關係，前已敘明，為起訴效力所
    及，本院自應併予審究。爰審酌被告經營公司，因貪圖報稅
    方便，未依法取得合法進項憑證，竟擅自以前開方式將明知
    為不實之事項登載於工資表、扣繳憑單等業務上做成之文書
    並行使之，足以生損害於稅捐機關認定良昇公司工程支出項
    目之正確性及丙○○等人，行為實有不當，惟念其並無前科
    ，有臺灣高等法院被告前案紀錄表在卷可參，素行良好，本
    件並無藉以逃漏稅之情形（詳如後述），所生危害非鉅，及
    其犯罪動機、目的、手段等一切情狀，量處如主文所示之刑
    ，並諭知易科罰金之折算標準，以資懲儆。
三、公訴意旨另以：被告甲○○將前開中美和台中港建廠工程之
    相關電焊工程轉包給戊○○、攪拌槽預置整地工程轉包給辛○○、庚○○兄弟後，因戊○○、辛○○、庚○○未設立公
    司行號，無法開立領取工程款之發票，甲○○竟基於以詐術
    逃漏稅捐之犯意，要求戊○○將承包上開工程所領取工程款
    196 萬元，以戊○○本人及其所聘請之臨時工丙○○、癸○○、乙○○、己○○、寅○○、子○、辰○○、卯○○○、
    丑○○、午○○、巳○○等人頭，及辛○○、庚○○將承包
    良昇公司工程所領取工程款38萬元以渠等本人之人頭，提供
    給甲○○，再由甲○○利用該等人頭混充受領良昇公司員工
    薪資所得名義，登載於不實之扣繳憑單，向稅捐單位虛報薪
    資所得逃漏稅捐。因認被告此部分涉犯稅捐稽徵法第47條第
    1 款、第41條之以詐術逃漏稅捐罪嫌。惟按稅捐稽徵法第41
    條，係結果犯，故無處罰未遂犯之規定，必納稅義務人使用
    欺罔之手段為逃漏稅捐之方法並因而造成逃漏稅捐之結果，
    始屬相當（最高法院70年度台上字第2842號判決意旨參照）
    。準此，若納稅義務人所為並未造成逃漏稅捐之結果，其公
    司負責人即無成立稅捐稽徵法第47條第1 款（公司負責人代
    罰規定）、第41條之罪之餘地。查本件被告固有在扣繳憑單
    上記載丙○○等13人於90年間分別向良昇公司領得薪資之不
    實事項，並持向稅捐機關申報稅捐之行為，已如前述，惟本
    院曾檢附起訴書向高雄市國稅局函詢良昇公司本案情形是否
    造成逃漏稅捐之結果、逃漏稅捐數額為何，該局函覆：「因
    良昇公司係以薪資清冊列報直接人工方式於工程成本項下，
    以代替依規定應取得之發票，對於工程損益並無影響，尚無
    短漏報所得之情形」等語，有該局95年5 月15日財高國稅審
    一字第0950031387號函附卷可憑，堪認被告前開在扣繳憑單
    上登載不實之事項，並持以申報稅捐之行為，並未造成逃漏
    稅捐之結果。至公訴人固聲請傳訊高雄市國稅局人員到庭說
    明，以證明良昇公司本案情形是否有利用營利事業支付員工
    薪資僅需核實認定，不受最高限額限制，藉以提高良昇公司
    在該年度支出費用部分，並避免受稅捐機關稽核因無法提供
    合法費用支出憑證之限制，來達到逃漏稅捐目的，造成逃漏
    稅捐結果等情，然本院向高雄市國稅局查詢上開問題時，已
    敘明本案具體情節（檢附起訴書），並請高雄市國稅局直接
    認定本案良昇公司是否有逃漏稅捐之情形，並非脫離本案具
    體情節，僅詢問一般抽象性問題，而高雄市國稅局亦明確答
    稱良昇公司並無短漏報所得之情形，則良昇公司本案情節確
    未造成逃漏稅捐之結果無訛，該項待證事實已臻明確，並無
    傳訊高雄市國稅局人員到庭說明之必要。綜上所述，本案既
    未造成逃漏稅捐之結果，公訴人認被告涉有違反稅捐稽徵法
    第47條第1 款、第41條之以詐術逃漏稅捐罪即有未洽，此外
    ，復查無其他證據足資證明被告確有公訴人所指上開違反稅
    捐稽徵法之犯行，公訴意旨所指被告此部分犯行自屬無法證
    明。惟公訴意旨認此部分與前開行使業務上登載不實文書有
    罪部分有牽連犯之裁判上一罪之關係（見本院95年6 月14日
    審判筆錄），爰不另為無罪之諭知，附此敘明。
據上論斷，應依刑事訴訟法第299 條第1 項前段，刑法第28條、
第216 條、第215 條、第41條第1 項前段，罰金罰鍰提高標準條
例第1 條前段、第2 條，判決如主文。
本案經檢察官壬○○到庭執行職務。
中    華    民    國    95    年    6     月    28    日
                  刑事第五庭    審判長法  官  李嘉興
                                      法  官  陳君杰
                                      法  官  楊筑婷
以上正本證明與原本無異。
如不服本判決，應於收受送達後10日內向本院提出上訴書狀。
中    華    民    國    95    年    6     月    28    日
                                      書記官  林靜慧
附錄本案論罪科刑法條
中華民國刑法第216條
行使第210 條至第215 條之文書者，依偽造、變造文書或登載不
實事項或使登載不實事項之規定處斷。
中華民國刑法第215條
從事業務之人，明知為不實之事項，而登載於其業務上作成之文
書，足以生損害於公眾或他人者，處3 年以下有期徒刑、拘役或
500 元以下罰金。


司法院資訊處製作；財團法人民間司法改革基金會備份。
